臺灣臺中地方法院刑事判決　　　　　　　 94年度訴字第687號
公　訴　人　臺灣臺中地方法院檢察署檢察官
被　　　告　己○○
指定辯護人　本院公設辯護人　庚○○
上列被告因殺人未遂等案件，經檢察官提起公訴（93年度偵字第
20939號），本院判決如下：
    主    文
己○○殺人未遂，處有期徒刑玖年拾月。又意圖為自己不法之所
有，以恐嚇使人將本人之物交付，未遂，處有期徒刑肆月。應執
行有期徒刑拾年。
    犯罪事實及理由
一、緣己○○與乙○○係自軍中服役時認識之友人，民國九十三
    年十一月十日二十時許，己○○打電話予乙○○，以要歸還
    前所積欠之電話費新台幣（下同）三萬元為由，邀約乙○○
    至彰化市○○路橋下見面，乙○○乃駕駛車牌號碼ＨＭ—三
    ○四一號自小客車（為乙○○之母黃秀娥所有）前往並抵達
    該處，己○○上車後，要求乙○○載其至臺中市老虎城購物
    中心，嗣抵達老虎城購物中心後，詎己○○竟意圖為自己不
    法之所有，先佯稱要載乙○○去拿錢云云，遂換由己○○駕
    車，沿臺中縣中棲路往臺中縣大甲鎮方向行駛，嗣駛至大甲
    鎮媽祖廟旁，己○○又向乙○○佯稱須以信用卡提領現金，
    乙○○便於同年月十一日凌晨一時十分許，以中國信託商業
    銀行之信用卡，至臺中縣大甲鎮○○路十號臺灣銀行所設提
    款機預借現金兩萬元，己○○並命乙○○將兩萬元置於車內
    置物箱後，又佯稱要去拿錢的地方不能讓乙○○知悉，故從
    身上拿出預藏之膠帶，先矇住乙○○眼睛後，嗣竟順勢以膠
    帶綑綁住乙○○手腳，至使乙○○不得抗拒，己○○便駕車
    駛往大肚橋，待到達大肚橋上時，己○○命乙○○下車，並
    基於殺人之犯意，將手腳遭膠帶綑綁之乙○○從大肚橋上推
    入大肚溪後，強盜乙○○置於該車輛內之行動電話一支（門
    號為0000000000）、信用卡二張（花旗銀行及中
    國信託商業銀行各一張）、復華銀行提款卡一張、身分證及
    機車駕照各一張、上開車輛一部及現金二萬元得手後，駕駛
    上開車輛離去，惟乙○○自橋上向下落水後，自行掙脫手腳
    等膠帶，自大肚溪畔爬上岸，始倖免於難，並至附近超商委
    請店員丙○○報案，詎乙○○因忌憚己○○之報復，竟未依
    實向承辦之警員陳述其前揭被害經過，嗣己○○知悉乙○○
    並未死亡且亦未向家人或警方依實供述上情，竟另基於恐嚇
    取財之犯意，於同年十一月十九日起，陸續撥打電話予乙○○之父甲○○，對其恐嚇稱：「目前我們所知道的是對方將
    茂霖的車子，拿到解體工廠，要轉好多手」、「我朋友跟我
    說那部車子是好的，他們還未開始拆，你聽懂沒，我也瞭解
    你們的狀況，我也告訴茂霖車子牽回來可以先賣掉，你們加
    減要貼一點，我跟茂霖稱這樣會比較划得來，要不然你們明
    知現在車子還可使用，要是他們拆了以後，賺也是別人賺，
    爽也是別人爽」、「如果真的要的話，我就先叫我朋友將車
    牽回來，先牽回來比較重要，到時他們將車子拆光光」、「
    對方就是這樣說，如果你要的話，我就先叫我朋友先去看，
    如果對方說好我是跟你說車子問題，我現在意思是我們先不
    要去管車問題，車子先牽回來，錢的問題那沒關係，到你拿
    去後你們就可以加減貼」等語，亦即須支付相當之金額始能
    贖回車輛之意，致使甲○○心生畏懼，惟嗣因甲○○未付款
    而未取得財物。
二、訊據被告己○○固坦承有於九十三年十一月十日與乙○○見
    面等情，惟矢口否認有何強盜、殺人及恐嚇取財之犯行，辯
    稱：伊與乙○○至臺中市老虎城附近聊天後，即返回住處，
    嗣乙○○又與伊約至斗南火車站，並請伊代為尋車，伊始代
    為尋車並與甲○○為前揭話語云云。經查：
（一）證據能力部分：被告及辯護人對於證人即告訴人乙○○、
      甲○○於警詢中之供述，於本院審理期日均陳明對證據能
      力無意見，亦均未於言詞辯論終結前聲明異議，應視為於
      審判程序同意作為證據，況證人乙○○、甲○○於本院審
      理時既均到庭而為陳述，已保障被告及辯護人詰問對質之
      機會，是依依刑事訴訟法第一百五十九條之五第二項之規
      定，前揭證人警詢之供述，自均有證據能力。次按被告以
      外之人於偵查中向檢察官所為之陳述，除顯有不可信之情
      況者外，得為證據。是否「顯有不可信之情況」，係由法
      院依該偵查中陳述之外部情況以為判斷。查證人乙○○、
      丙○○即前揭超商店員於檢察官偵查中，均經諭知證人有
      具結之義務及偽證之處罰並命朗讀結文具結後，以證人身
      分完整、連續陳述其被害之經過及丙○○發現乙○○被害
      後委請報案之經過（九十三年度偵字第二○九三九號卷第
      四十九、五十、五十八頁），檢察官就前揭偵查訊問之實
      施，並無任何違反相關規定之瑕疵，而被告及辯護人又未
      具體指出證人乙○○、丙○○前揭供證有何「顯有不可信
      之情況」且未聲明異議，是應認證人乙○○、丙○○前揭
      向檢察官之陳述，亦具證據能力。
（二）右揭犯罪事實，業據證人即被害人乙○○、甲○○於本院
      證述明確（本院卷第二二七至二二九、二三五、二三六頁
      ），且證人乙○○、甲○○於本院證述之被害情節，核與
      其等前揭於警詢及檢察官偵查中證述情節相符。
（三）證人乙○○於前揭時間，確曾至提款機以信用卡預借現金
      二萬元，並於其後掛失該信用卡等情，此有中國信託商業
      銀行股份有限公司函及所附之信用卡預借現金消費明細表
      二份（九十三年度偵字第二○九三九號卷第六十九頁、本
      院卷第一九四至一九七頁）在卷可稽，又證人乙○○遭強
      盜之0000000000號（嗣於九十三年十一月十七
      日換號為0000000000號）行動電話之門號，乙○○之汽車、機車駕照，亦確分別於九十三年十一月十一
      日、九十三年十一月二十五日掛失及申辦遺失等情，此有
      臺灣大哥大股份有限公司前揭門號資料、交通部公路總局
      嘉義監理所雲林監理站九十四年六月二十八日嘉監雲字第
      ○○○九四○七四○二號函各一份（本院卷第第一七四至
      一七六、一七八頁）在卷可參，均核與證人乙○○所述其
      遭強盜之被害情節相符。證人丙○○即前揭超商員工於檢
      察官偵訊時證稱：伊係於距大肚橋約二至三百公尺處之超
      商工作，乙○○於進入超商後即委請伊報案，是時乙○○
      之身上有泥沙等語（同前偵卷第五十六頁），證人丁○○
      即本案接獲報案後至前揭超商之承辦警員於本院證稱：「
      我到（按指超商）時，乙○○站在門口，印象中他身體是
      濕的，打赤腳，全身發抖　....，我當時直接問乙○○發
      生何事，他告訴我他車子被搶，他被推到大肚溪，我就帶
      他到他所說被推落大肚橋下的地點，我們站在橋上看，大
      肚溪內有水，但當時無法下去橋下看水有多深，橋面與溪
      面有多高，大概有好幾層樓高」、「我看到他時，全身發
      抖、發白，看起來像是泡過水剛起來的」等語（本院卷第
      二一九、二二○頁），又乙○○於九十三年十一月十一日
      經送醫住院後，亦自述遭人搶劫，且由五至六樓高處自橋
      上丟下河中，經就診後雖無明顯外傷，惟有發燒之情形，
      經診斷為腦震盪、急性腸胃炎、疑吸入性肺炎，嗣住院治
      療並於同年月十六日始出院等情，此有中山醫學大學附設
      醫院九十四年三月八日、三月二十二日中山醫九四川博法
      字第九四○三○○、九四○三六九號函各一份（本院卷第
      二十八、九十一至一○一頁）及函附之乙○○病歷資料一
      份在卷可稽。是綜上所述，證人乙○○被害後所顯現之被
      害情狀、就診情形、對遭強盜之財物之後續處理等情，均
      核與證人乙○○所述被害情節相符，自足為證人乙○○前
      揭證述屬實之佐證。
（四）被告確有向證人甲○○為前揭話語，亦經本院勘驗屬實，
      並有錄音譯文一份（本院卷第一二一至一二五頁）在卷可
      憑及錄音帶一捲扣案足佐，被告雖於本院勘驗前揭錄音帶
      時否認有為上開話語（本院卷第一二○頁），惟經本院將
      前揭錄音帶送法務部調查局鑑定結果，認送鑑錄音帶待鑑
      定疑被告之男子聲音，經與採樣被告聲調以耹聽比對法及
      聲紋圖譜特徵比對法比對分析結果，確認二者語音特徵相
      似率約百分之八十，研判與被告本人聲音音質相同，此有
      法務部調查局九十四年六月三日調科參字第○九四○○二
      五六六六○號鑑定報告書及所附之聲紋圖譜比對資料各一
      份在卷可稽（本院卷第一三八至一四五頁），而被告嗣亦
      坦承確有為前揭話語（本院卷第二三六頁），是被告確有
      於前揭時間向甲○○為上揭恐嚇話語一節，足堪認定。
（五）按殺人與傷害致死或傷害之區別，在於下手加害時有無死
      亡之預見。至於受傷處是否致命部位，及傷痕之多寡，輕
      重如何，僅足認定有無殺意之參考，原不能作為區別之絕
      對標準（參最高法院十九年上字第七一八號判例）。次按
      判斷行為人於行為當時，主觀上是否有殺人之故意，除應
      斟酌其使用之凶器種類、攻擊部位、行為時之態度外，尚
      應深入觀察行為人與被害人之關係、衝突之起因、行為當
      時所受之刺激、下手輕重、被害人受傷情形及行為人事後
      態度等各項因素，綜合研析。經查本案被告係將乙○○眼
      睛、手腳以膠帶綑綁後，自大肚溪橋上向下推落，而證人
      乙○○亦明確證稱：伊遭推落後下墜約六至七秒始入水等
      語（本院卷第二三三頁），參以大肚溪橋其橋面距河床之
      距離甚高，此有相片三幀在卷可參（本院卷第一三三頁）
      ，而人體遭綑綁手、腳自該橋上向下推落後，自極可能因
      撞擊、溺水窒息等原因而導致死亡之結果，被告為心智成
      熟之成年人，對此當亦有所認識，詎其仍將乙○○推落橋
      下後逕自離去，被告具殺人之故意至臻明確。
（六）辯護意旨略以：證人乙○○於前揭時、地與被告見面既係
      為向被告索還款項，則證人乙○○何須再以信用卡預借現
      金？又證人乙○○於遭被告綑綁後何以未予反抗？再證人
      乙○○若確遭被告自橋上推入水中，以溪床上遍布卵石，
      乙○○自應受有相當之外傷，詎乙○○送醫後並無此情形
      。惟查，證人乙○○於案發報警之初並未依實向承辦之警
      員陳述其前揭被害事實，而係虛偽陳稱其於九十三年十一
      月十一日駕駛前揭車輛在臺中市○○路遭一不詳男子綑綁
      強盜後，為該男子推落大肚溪橋下，嗣因警方調閱文心路
      相關錄影資料，未發現乙○○前揭車輛行經該路段，復再
      與乙○○溝通後，證人乙○○始依實供出前揭被害情節等
      情，業據證人即承辦警員戊○○於本院證述在卷（本院卷
      第二二六頁），而證人乙○○亦於本院證稱：伊係因忌憚
      己○○之報復，故於警詢之初未依實供述等語（本院卷第
      二二九頁），衡情證人乙○○苟有意誣陷被告，自應於警
      詢之初即直指被告，要無於經警查悉後始供出被告之可能
      。又就前揭預借現金一節，證人乙○○亦證稱：「因為我
      相信照他（指被告）的話做後，他就會載我去拿錢後還我
      ，他也沒有跟我講說提二萬元要做什麼」等語（本院卷第
      二三二頁），況犯罪被害人與加害者間之相處、被害人有
      無抵抗、抵抗之方式、面對加害時之反應、遭加害後嗣與
      加害者之應對等，衡與被害人之人格特質、智慮高低、應
      變能力及利害衡量等有關，本案證人乙○○遇害及遇害後
      與被告之應對或與常人之反應有間，惟就此，證人乙○○
      既已明確證稱其係因信任被告或忌憚被告之報復所致，已
      如前述，是尚難僅以證人乙○○前揭與被告之應對情形，
      逕認證人乙○○之證詞有何瑕疵可指。末以證人乙○○雖
      未有何明顯之外傷，惟查，證人乙○○於本院已明確證稱
      ：伊遭推落入水後即向下沈，並感覺自己在水中浮沈，後
      來才感覺到有踩到沙子等語（本院卷第二二九頁），足見
      證人乙○○於落水後未直接撞擊溪底而係先於水中浮沈，
      亦即落水處仍有相當之水深，是證人乙○○因溪水之緩衝
      而未受有明顯外傷，要難認有何不符情理之處。
（七）綜上所述，本案事證明確，被告所辯，顯係卸責之詞，殊
      無足採，其犯行堪以認定。
三、論罪科刑之理由
（一）核被告所為，係犯刑法第三百二十八條第一項之強盜罪、
      第二百七十一條第二項、第一項之殺人未遂罪、第三百四
      十六條第三項、第一項之恐嚇取財未遂罪。
（二）按刑法上之牽連犯，係指犯罪行為者意念中祇欲犯某罪，
      而其實施犯罪之方法，或其實施犯罪之結果，觸犯行為人
      目的行為以外之其他罪名而言。牽連犯的數行為間，有無
      方法或結果行為與目的行為之牽連關係存在，並應參酌行
      為時客觀的事實以為決定，亦即在客觀上認其方法或結果
      行為，與犯罪之目的行為，有不可分離之直接密切關係，
      始克成立（最高法院七十九年台上字第五四七號判例參照
      ）。足見牽連犯之成立需主觀上行為人意念中祇有犯某罪
      之欲念，且依一般社會經驗為客觀之觀察，行為人為實現
      其「目的」罪時，通常須以實現「方法」罪之行為為方法
      ，始得認其具有牽連關係。本案被告就犯強盜罪與殺人未
      遂罪間，其於著手強盜行為後另著手殺人行為，而其強盜
      行為之既遂，亦係於著手殺人行為之後，且其犯罪之對象
      相同、時間及地點緊接，二罪間顯有手段、目的之牽連關
      係，為牽連犯，應依刑法第五十五條後段規定，從一重之
      殺人未遂罪處斷。又被告顯係於知悉乙○○並未死亡且乙○○未向家人及警方依實供述上情後，始另萌生恐嚇取財
      之犯意，是被告為強盜、殺人之時並無犯恐嚇取財之欲念
      ，而係另行起意恐嚇取財，亦即其主觀上並非欲實現其恐
      嚇取財之目的始強盜及殺人，又依一般社會經驗為客觀之
      觀察，亦難認被告恐嚇他人財物須以強盜及殺人為手段，
      故被告所犯之恐嚇取財罪與強盜、殺人未遂罪間，並無方
      法目的之牽連關係，其犯意各別，罪名不同，應予分論併
      罰，公訴人以被告所犯恐嚇取財罪與前揭二罪間亦有牽連
      犯之關係，容有未洽。被告已著手於殺人及恐嚇取財行為
      之實行而不遂，均為未遂犯，本院衡其犯罪所造成之損害
      較輕，爰均依刑法第二十六條規定減輕其刑。
（三）爰審酌被告素行尚可，此有臺灣高等法院被告全國前案紀
      錄表一份在卷可參，惟其與被害人乙○○間原係友人關係
      ，詎其利用被害人之信任，竟率爾強盜被害人財物並著手
      殺人，其動機、手段惡劣，犯後猶砌詞圖卸且未與被害人
      和解，未見悔意等一切情狀，量處如主文所示之刑，並定
      其應執行之刑。被告供犯罪所用之膠帶一綑未據扣案亦無
      證據證明其尚有留存，本院復審酌該物價值非鉅且僅係得
      沒收之物，爰不予宣告沒收，附此敘明。
據上論斷，應依刑事訴訟法第二百九十九條第一項前段，刑法第
二百七十一條第二項、第一項、第三百二十八條一項、第三百四
十六條第三項、第一項、第五十五條、第五十一條第五款、第二
十六條前段，罰金罰鍰提高標準條例第一條前段，判決如主文。
中　　華　　民　　國　　94　　年　　8　月　　17　　日
                  臺灣臺中地方法院官刑事第二庭
                      審判長  法  官  蔡  名  曜
                              法  官  蔡  美  華
                              法  官  郭  書  豪
上正本證明與原本無異。
如不服本判決，應於送達後十日內向本院提出上訴狀（須附繕
本），上訴於台灣高等法院台中分院。
                              書記官  陳  美  虹
中　　華　　民　　國　　94　　年　　8 　　月　　17　　日
附錄論罪科刑法條
中華民國刑法第271條
 (普通殺人罪)
殺人者，處死刑、無期徒刑或十年以上有期徒刑。
前項之未遂犯罰之。
預備犯第 1 項之罪者，處二年以下有期徒刑。
中華民國刑法第328條
意圖為自己或第3人不法之所有，以強暴、脅迫、藥劑、催眠術
或他法，至使不能抗拒，而取他人之物或使其交付者，為強盜罪
，處五年以上有期徒刑。
以前項方法得財產上不法之利益或使第 3 人得之者，亦同。
犯強盜罪因而致人於死者，處死刑、無期徒刑或十年以上有期徒
刑；致重傷者，處無期徒刑或七年以上有期徒刑。
第 1 項及第 2 項之未遂犯罰之。
預備犯強盜罪者，處一年以下有期徒刑、拘役或三千元以下罰金
。
中華民國刑法第346條
 (單純恐嚇罪)
意圖為自己或第3人不法之所有，以恐嚇使人將本人或第3人之物
交付者，處六月以上五年以下有期徒刑，得併科1000元以下罰金
。
以前項方法得財產上不法之利益，或使第 3 人得之者，亦同。
前二項之未遂犯罰之。
